臺灣臺中地方法院民事簡易判決
110年度豐簡字第532號
原      告  郭士鴻  
被      告  黃宏陽  

參  加  人  第一產物保險股份有限公司

法定代理人  李正漢  
共      同
訴訟代理人  劉育瑄  
上列當事人間請求損害賠償事件，本院於民國111年6月2日言詞
辯論終結，判決如下：
    主      文
被告應給付原告新臺幣504,991元，及自民國110年5月1日起至清
償日止，按年息百分之5計算之利息。
原告其餘之訴駁回。
訴訟費用由被告負擔五分之二，餘由原告負擔。
參加費用由參加人負擔。
本判決第一項得假執行。但被告如以新臺幣504,991元為原告預
供擔保後，得免為假執行。
原告其餘假執行之聲請駁回。
    事實及理由
一、原告主張：
　㈠被告於民國109年4月23日8時40分許駕駛ABS-8511號自用小客
    車，沿臺中市北區漢口路3段由東往西方向行駛，行經漢口
    路3段與華美街2段交岔路口時，闖紅燈進入路口並左轉華美
    街往太原北路方向行駛，適原告騎乘車牌號碼000-000號普
    通重型機車（下稱系爭機車），沿對向直行至該路口處，見
    狀緊急剎車後人車向前滑行倒地，並與被告駕駛之自用小客
    車發生擦撞（下稱系爭事故），至系爭機車受損，原告亦因
    此受有脾臟撕裂傷及左側橈骨骨折之傷害。案經鈞院110年
    度豐交簡字第156號刑事判決判處被告拘役50日確定。
　㈡原告因系爭事故受有以下損害：
　1.醫療費用新臺幣（下同）102,894元。
　2.住院伙食費1,200元：被告因系爭事故住院4日，每日伙食費
    為300元。
　3.醫療耗材605元。
　4.財物損失10,248元：原告於系爭事故發生當時所穿戴之安全
    帽、西裝、手錶、鞋子、包包及熱水瓶發生毀損，購買金額
    合計為14,640元，以7折計算折舊後，損失10,248元。　
  5.看護費用45,600元：住院4日全日看護費用，1日2,400元，4
    日共9,600元；1個月居家半日看護費用，1日1,200元，1個
    月共計36,000元，共計45,600元。
　6.交通費用6,855元。
　7.停車費用2,300元。
　8.薪資損失1,068,569元：原告因系爭事故請假3個月，109年5
    月至7月損失全薪共641,141元；109年8月至11月無法負重損
    失半薪共427,428元
　9.系爭機車修理費用21,000元。
 10.未來醫療費用21,160元。
 11.消除術後疤痕及因系爭事故造成之手腳疤痕等費用160,000
    元：每次為10,000元，醫生建議療程為期16次。
 12.精神慰撫金250,000元：原告因系爭事故所受傷害會因天氣
    變化或經常性活動而舊疾復發，受傷期間之生活起居亦由配
    偶或原告母親照顧，自尊心受有傷害；工作效能亦大幅降低
    ，惟仍須支付大筆貸款及開銷，導致經常與家人發生衝突，
    造成原告精神受有極大痛苦。
 13.以上，共計1,690,431元，扣除原告已領強制險理賠金額70,
    352元後，請求被告給付1,620,079元。
　㈢為此，爰依侵權行為之法律關係，提起本件訴訟等語。並聲
    明：㈠被告應給付原告1,620,079元，及自調解不成立之日日
    即109年8月11日起至清償日止，按年息百分之5計算之利息
    。㈡願供擔保，請准予宣告假執行。
　㈣對被告抗辯之陳述：
　1.同意以原告108年（僅服務2個月）、109年度由大誠保險經
    紀人公司所領得之給付平均計算薪資所得。
　2.原告所提108年及109年扣繳憑單係為證明原告收入為經常性
    所得，且原告於108年係任職於安聯人壽，於109年則任職於
    大誠保險經紀人股份有限公司，為兩間完全不同之公司，被
    告以此作為比較，顯屬不當。　
　3.原告於109年4月29日至109年7月19日雖有新保單成立之事實
    ，然此非原告主動招攬業務之行為，係由舊保戶及舊保戶介
    紹之客戶主動向原告提出投保之意願，而原告請假期間雖有
    他人代為處理客戶理賠或客戶主動投保之事宜，理賠文件或
    保單文件皆由原告職務上之代理人代為書寫，原告僅負責簽
    名及確認客戶簽名，非獨立可完成所有作業。而原告主張之
    薪資損失係原告因傷在家休養，無法登門拜訪而主動招攬新
    客戶並執行業務行為，致薪資減損。
　4.未來醫療費用及除疤費用部分，中國醫雖函覆無法評估確切
    金額，然此係因原告尚未接受第二次手術取出鋼板，故無法
    明確評估將會產生多少醫療費用，又醫療費用之發生取決於
    住院天數、病房等級、手術費用、醫療雜費及醫療耗材等之
    使用，若無實際發生，醫師實難準確評估相關費用。且原告
    鋼板取出手術尚未發生，醫師對未來除疤手術之費用亦無法
    妄下判斷，需實際做完全部手術跟療程始能有明確答案，被
    告稱無法評估即等同無損害之發生，實屬謬誤。　
二、被告及參加人則以：
  ㈠對於原告請求之醫療費用102,894元、住院伙食費1,200元、
    醫療耗材605元、財物損失10,248元及看護費用45,600元部
    分不爭執。其餘爭執如下：
  ㈡交通費用：對原告請求就醫期間之交通費用2,250元部分不爭
    執，此係以單次150元計算，共計15次。係依據原告因系爭
    事故相關之就診醫療日，並以線上計程車資試算系統計算而
    得之合理費用。逾此部分原告顯非直接前往醫院及住家，故
    應排除之。
  ㈢停車費用：原告並未提出任何證據，無法證明系爭事故有關
    連。
  ㈣系爭機車修理費用：應扣除折舊。
  ㈤薪資損失：原告自承有至公司辦理業務，且依原告所提108年
    及109年之收入資料所示，原告並無薪資損失。縱認原告有
    薪資損失，因原告無法證明其經常性所得，則應以勞動部公
    布之109年職業類別薪資調查統計結果表為計算基準認定薪
    資所得。而依原告所提中國醫藥大學附設醫院（下稱中國醫
    ）診斷證明書所載，醫囑為無法負重工作6個月，然原告之
    工作為業務員，業務內容主要為招攬業務，顯非從事負重型
    工作，自與可依據該診斷書而休養之要件不符。又觀原告10
    9年4月至110年9月之業績明細表可知，原告於請假期間仍有
    持續招攬業務繼續工作之事實，109年6月更成立多張保單，
    顯大於其他月份之業務量，足認原告並未因系爭事故影響其
    從事工作獲得收入之能力。
  ㈥未來醫療費用21,160元及消除術後疤痕等費用160,000元均認
    為沒有必要，且該損害尚未發生。縱認原告可請求除疤費用
    ，參中國醫111年4月25日院醫事字第1110005118號函覆每次
    約為15,000元，惟原告迄今尚未前往治療，是被告同意給付
    目前能確定之1次除疤費用15,000元。
  ㈦精神慰撫金之請求金額過高等語，資為抗辯，被告並聲明：1
    .原告之訴駁回。2.如受不利判決，願供擔保請准予免為假
    執行。
三、法院得心證之理由：
  ㈠原告主張被告於前開時、地駕駛自用小客車，因貿然闖紅燈
    左轉，致原告騎乘系爭機車緊急剎車後人車向前滑行倒地，
    並與被告駕駛之自用小客車發生擦撞，造成系爭機車毀損，
    原告亦因此受有脾臟撕裂傷及左側橈骨骨折之傷害等事實，
    業據原告提出中國醫急診醫療收據、住院醫療收據、門診醫
    療收據、診斷證明書、臺中市政府警察局道路交通事故當事
    人登記聯單、本院110年度豐簡字第156號刑事簡易判決、臺
    灣臺中地方檢察署109年度偵字第36478號檢察官聲請簡易判
    決處刑書、系爭機車行車執照、估價單等為證（見本院卷第
    47至74頁、第79至90頁），並經本院依職權向臺中市政府警
    察局第二分局調取系爭事故相關資料核閱屬實（見本院卷第
    97至134頁），被告及參加人對此亦不爭執，堪信原告此部
    分之主張為真實。
  ㈡按因故意或過失，不法侵害他人之權利者，負損害賠償責任
    ；汽車、機車或其他非依軌道行駛之動力車輛，在使用中加
    損害於他人者，駕駛人應賠償因此所生之損害，但於防止損
    害之發生，已盡相當之注意者，不在此限；不法侵害他人之
    身體或健康者，對於被害人因此喪失或減少勞動能力或增加
    生活上之需要時，應負損害賠償責任。不法侵害他人之身體
    、健康、名譽、自由、信用、隱私、貞操，或不法侵害其他
    人格法益而情節重大者，被害人雖非財產上之損害，亦得請
    求賠償相當之金額。民法第184條第1項前段、第191條之2、
    第193條第1項、第195條第1項分別定有明文。次按汽車行駛
    至交岔路口，其行進應遵守燈光號誌，道路交通安全規則第
    102條第1項第1款亦規定甚明。又車輛面對圓形紅燈表示禁
    止通行，不得超越停止線或進入路口，為道路交通標誌標線
    號誌設置規則第206條第5款第1目所明定。查本件被告駕駛
    自用小客車，行經系爭事故地點，有貿然闖越紅燈進入路口
    並左轉，並致系爭機車毀損及原告受有前揭傷害之過失，核
    屬不法侵害原告之身體、健康及財產權，且具有相當因果關
    係，揆諸上開規定，被告自應負侵權行為損害賠償責任。
  ㈢茲就原告請求賠償之項目及金額，審酌如下：
　1.醫療費用、住院伙食費、醫療耗材、財物損失及看護費用部
    分：
　　原告主張其因系爭事故受有前揭傷害，支出醫療費用102,89
    4元、住院伙食費1,200元、醫療耗材605元、看護費用45,60
    0元，及受有財物損失10,248元，業據其提出中國醫急診醫
    療收據、住院醫療收據、門診醫療收據、診斷證明書、杏一
    電子發票證明聯、元生連鎖保健藥局統一發票、裕和藥局免
    用統一發票收據、財物損失價格資料等為證（見本院卷第47
    至66頁、第71頁、第199至208頁），被告對此並不爭執（見
    本院卷第289、292、364至365頁），且為治療原告因系爭事
    故所受傷害之必要支出及原告因此所受之財物損失，應予准
    許。
  2.交通費用部分：
　　原告固主張因系爭事故支出就醫之交通費用6,855元（40次
    ），惟被告辯稱原告所搭乘計程車之時間及費用非全數均為
    往返中國醫及其住家，是僅同意給付2,250元。經查，原告
    於系爭事故發生之日即109年4月23日急診入院後，於109年4
    月24日出院，於109年5月6日再次由門診入院開刀，至109年
    5月8日出院，並於109年4月27日至109年6月8日門診診療8次
    ，有中國醫診斷證明書在卷可佐（見本院卷第67至73頁），
    是原告因系爭事故支出之就醫交通費應以19趟（即109年4月
    24日、109年5月6日、109年5月8日及8次回診）為準。又以
    原告所住地址臺中市○○區○○00街000號及中國醫間單趟計程
    車資預估約為180元，則以此計算方式，原告因系爭事故得
    請求之交通費用應為3,420元；逾此金額之請求，則屬無據
    ，不應准許。
  3.停車費用部分：
　　原告固另主張其有時回診係配偶載伊去，惟原告於回診期間
    已請求上開交通費用，其再請求停車費用，顯有矛盾之處，
    不足採憑；原告復未提出其他積極證據佐證其說，是原告此
    部分請求屬無理由，應予駁回。
  4.系爭機車修理費用部分：
　　按不法毀損他人之物者，被害人得請求賠償其物因毀損所減
    少之價額，民法第196條規定甚明。又民法第196條所謂因毀
    損減損之價額，得以修復費用為估定之標準，但以必要者為
    限，例如修理材料以新品換舊品應予折舊，最高法院79年度
    第9次民庭會議決議闡釋甚明。又按工項若係連工帶料，而
    依工程特性或市場慣例為不可分，或於一般材料費用所佔比
    例遠大於工資費用，未必另行收取工資，而僅就材料費差額
    賺取利潤者，如估價時未區分工資及材料費用，原告復未能
    舉證證明其中材料費用及工資之各別金額，則應逕以估價之
    費用予以折舊估算。查系爭機車因被告之過失行為，造成毀
    損之結果，而支出修理費用21,000元，有原告提出之廣茂機
    車行單據為證（見本院卷第89頁），而依該估價單之項目記
    載，並無分列工資與材料之情形，依前述說明，應屬連工帶
    料，應逕以估價費用計算折舊。又依行政院所頒之「固定資
    產耐用年數表」及「固定資產折舊率」之規定，機車耐用年
    數為3年，依定律遞減法每年折舊千分之536，另依營利事業
    所得稅查核準則第95條第6項規定「固定資產提列折舊採用
    定率遞減法者，以1年為計算單位，其使用期間未滿1年者，
    按實際使用之月數相當於全年之比例計算之，不滿1月者，
    以1月計」，參以卷附系爭機車行車執照所示，系爭機車自1
    01年8月出廠（見本院卷第87頁），至109年4月23日系爭事
    故發生日止，實際使用日數已逾3年，依「固定資產折舊率
    表」附註(四)規定，「採用定率遞減法者，其最後一年之折
    舊額，加歷年折舊累計額，其總和不得超過該資產成本原額
    之10分之9。」方式計算結果，系爭機車既已逾耐用年數，
    零件費用折舊後為2,100元（計算式：21,000×0.1＝2,100）
    ，是原告所得請求被告賠償之範圍即以此為限，逾此範圍之
    請求則無理由，應予駁回。
  5.薪資損失部分：
　⑴原告主張其因本件傷害，受有薪資損失乙情，業據原告提出
    大誠保險經紀人股份有限公司台中百翎通訊處請假單及中國
    醫診斷證明書為證（見本院卷第25、69頁），原告於本院言
    詞辯論期日並同意以108年、109年執行業務所得作為平均薪
    資所得，及不能工作期間以3個月計算（見本院卷第364頁）
    ，然此均為被告所否認。而依前揭中國醫診斷證明書載明：
    「患者自109年5月6日由門診入院，於109年5月7日接受骨折
    復位及鋼板固定手術，於109年5月8日出院，因有肢體活動
    不便之情形，此期需專人照顧以利生活品質及休養三個月…
    。」等語明確（見本院卷第73頁），並經本院依職權函詢中
    國醫關於原告從事保險業務員工作，因系爭事故所受傷害，
    需有多長期間無法工作，中國醫則再次函覆確認原告宜休養
    三個月等語（見本院卷第327至328頁），則原告請求因本件
    傷害無法工作3個月期間之薪資損失，應屬有據。
　⑵至被告雖以依原告之工作性質，認原告縱無法外出或外出不
    便，仍可透過電話及網際網路等方式招攬、聯繫業務，抗辯
    原告該段期間並非不能工作云云。然招攬保單過程並非一蹴
    可及，多賴業務員多次親訪客戶，讓客戶深感關懷用心，客
    戶始願投保，況現今保單種類眾多，或有內容複雜者，若非
    業務員攜帶相關書面資料當場註記重點親向保戶說明，僅透
    過電話或電子郵件往返說明，部分保戶並無耐性閱讀相關資
    料進而不願投保，堪認原告之工作性質，確有外出親訪客戶
    之必要，若無法外出，將嚴重影響其招攬績效，是被告所辯
    ，尚不足採。而本院依職權所查得原告於108年、109年執行
    業務所得分別為77,622元（2個月）及1,295,664元，平均每
    月薪資所得即為98,092元【計算式（77,622＋1,295,664）÷1
    4＝98,092，元以下四捨五入】，是原告得請求3個月薪資損
    失共計應為294,276元（計算式：98,092×3＝294,276），逾
    此部分之金額，即難准許。
  6.未來醫療費用部分：
　　原告主張因系爭事故受有傷害，未來須支出醫療費用21,160
    元等情，為被告所否認。佐以本院依職權函詢中國醫關於原
    告未來是否仍須進行後續之醫療行為？若是，則其未來所需
    支出之醫療費用金額為多少？中國醫則函覆稱原告於109年8
    月12日（最後一次就醫）至骨科門診，爾後無就醫紀錄，無
    法評估未來後續醫療行為及費用金額等語（見本院卷第327
    至328頁），則原告主張未來須支出醫療費用等節，尚難認
    業經原告舉證證明為醫療上所必要，應非可採。
　7.消除術後疤痕等費用部分：
　　原告主張因系爭事故受有傷害，須支出清除術後疤痕及手腳
    疤痕費用乙情，並提出中國醫診斷證明書為佐（見本院卷第
    399頁），為被告所否認。查原告所提上揭診斷證明書上醫
    師囑言雖記載建議使用雷射多次治療以改善等語，然經本院
    依職權函詢中國醫有關原告日後若需進行雷射等治療，其所
    需醫療費之金額為多少？中國醫則函覆稱依原告於111年2月
    16日就醫時之疤痕評估狀況，其每次治療所需費約為15,000
    元，原告尚未於中國醫接受任何雷射治療；疤痕治療屬多面
    向，需要處置之雷射機種亦可能不同。原告治療間隔時間與
    次數目前無法評估，需視個案每次或是一段時間治療後之反
    應與改善情形而定等語（見本院卷第483頁）。而依上揭回
    函所示，中國醫雖建議使用雷射多次治療，然並未確切認定
    須進行之次數，又原告迄今尚未進行任何雷射治療，尚無法
    評估後續仍須進行雷射治療之次數，是本院僅能認定原告因
    系爭事故所受傷勢，至少有1次雷射治療之必要，從而，原
    告得請求1次雷射治療之費用為15,000元，逾此部分之金額
    ，即難准許。
  8.精神慰撫金部分：　
    按法院對於慰撫金之量定，應斟酌加害程度、兩造之身分地
    位經濟狀況等關係定之（最高法院51台上字第223號判例、7
    4年度第9次民事庭會議決議參照）。亦即非財產上損害賠償
    ，應以實際加害之情形、加害之程度、被害人所受精神上痛
    苦之程度、賠償權利人之身分、地位、經濟能力綜合判斷之
    。審酌系爭事故為偶發之交通事故，惟原告因此受有脾臟撕
    裂傷及左側橈骨骨折之傷害，於系爭事故發生當日即109年4
    月23日由急診入院，於109年4月24日出院，又自109年5月6
    日由門診入院，於109年5月7日接受骨折復位及鋼板固定手
    術，於109年5月8日出院，因有肢體活動不便之情形，此期
    需專人照顧一個月以利生活品質及休養三個月，於109年4月
    27日至109年6月8日門診診療8次，無法負重工作六個月，並
    建議繼續持續門診追蹤復健治療等情，有中國醫診斷證明書
    在卷可稽（見本院卷第67至74頁），其身體及精神上自受有
    相當之痛苦。本院依職權調閱兩造稅務電子閘門資料查詢表
    ，併審酌兩造所自陳之身分經濟地位、家庭生活狀況、被告
    之過失情形及原告所受傷害暨治療過程，身體及精神上因此
    所受之痛苦等一切情狀，認原告請求被告賠償精神慰撫金於
    100,000元之範圍內，應屬相當；逾此數額之請求，則無理
    由。
　9.以上，原告因系爭事故得請求被告賠償之金額為575,343元
    （計算式：102,894＋1,200＋605＋45,600＋10,248＋3,420＋2,10
    0＋294,276＋15,000＋100,000＝575,343）。
　㈣再按保險人依本法規定所為之保險給付，視為被保險人損害
    賠償金額之一部分；被保險人受賠償請求時，得扣除之，強
    制汽車責任保險法第32條定有明文。查原告因系爭事故已受
    領強制險理賠金70,352元，業經原告自陳，是依上開規定扣
    除70,352元後，原告因系爭事故得請求被告賠償之金額應為
    504,991元（計算式：575,343－70,352＝504,991）。
　㈤末按給付無確定期限者，債務人於債權人得請求給付時，經
    其催告而未為給付，自受催告時起，負遲延責任。其經債權
    人起訴而送達訴狀，或依督促程序送達支付命令，或為其他
    相類之行為者，與催告有同一之效力。民法第229條第2項定
    有明文。又遲延之債務，以支付金錢為標的者，債權人得請
    求依法定利率計算之遲延利息。但約定利率較高者，仍從其
    約定利率。應付利息之債務，其利率未經約定，亦無法律可
    據者，週年利率為百分之五，民法第233條第1項、第203條
    亦有明文。經查，本件原告對被告之侵權行為債權，核屬無
    確定期限之給付，既經原告起訴而起訴狀繕本經本院於110
    年4月30日送達被告，有送達證書在卷可憑（見本院卷第135
    頁），被告迄未給付，當應負遲延責任。是原告請求自起訴
    狀繕本送達翌日即110年5月1日起，按年息百分之5計算之法
    定遲延利息，核無不合。至原告主張遲延利息自調解不成立
    之日即109年8月11日起算等語，固據其提出調解不成立證明
    書（見本院卷第211頁）為憑，然單憑原告所提調解不成立
    證明書，尚無法確定原告斯時已請求給付之具體金額、項目
    及證據資料，自難認原告斯時已為給付之催告，則原告請求
    自109年8月11日算本件遲延利息，於法不合，不應准許。
四、綜上所述，原告依侵權行為之法律關係，請求被告給付504,
    991元，及自110年5月1日起至清償日止，按年息百分之5計
    算之利息，為有理由，應予准許；逾此部分之請求，為無理
    由，應予駁回。
五、本件事證已臻明確，兩造其餘攻擊防禦方法及所舉證據，經
    審酌結果，與本件判決結論均無影響，爰不一一論述，附此
    敘明。
六、本判決就原告勝訴部分，係依民事訴訟法第427條第2項第11
    款規定適用簡易訴訟程序所為被告敗訴之判決，依民事訴訟
    法第389條第1項第3款之規定，應由本院依職權宣告假執行
    。又被告陳明願供擔保請准宣告免為假執行（見本院卷第16
    5頁），核無不合，爰酌定相當擔保金額宣告之。至原告敗
    訴部分，其訴既經駁回，則假執行之聲請亦失所依從，應併
    予駁回，附此敘明。
七、訴訟費用負擔之依據：民事訴訟法第79條。
中　　華　　民　　國　　111 　年　　6 　　月　　30　　日
                  豐原簡易庭    法  官  廖弼妍
如不服本判決，應於送達後20日內，向本院提出上訴狀並表明上
訴理由，如於本判決宣示後送達前提起上訴者，應於判決送達後
20日內補提上訴理由書（須附繕本）。如委任律師提起上訴者，
應一併繳納上訴審裁判費。
以上為正本係照原本作成。
中　　華　　民　　國　　111 　年　　6 　　月　　30　　日
                                書記官  陳貴卿